# 问题 3-2-126（部分处置单一资产实体股权导致丧失对其控制权的处理）

提问人：xiaoxi7303 时间：2019-05-23 11:09:06
陈版好，关于《瑞华研究 2010-2016 汇编》中的问题 3-2-126（部分处置单一资产实体股权导致丧失对其控制权的处理），既然在问题 3-2-1（收购“单一资产实体” 是否构成业务合并）中已经下结论收购单一资产实体不作为收购业务/企业合并处理，而是作为资产收购处理，在问题 3-2-126（部分处置单一资产实体股权导致丧失对其控制权的处理）的解答内容中为什么还会有以下类似于丧失企业控制权/处置子公司的讨论？多谢。
“如果实质上 A 公司所保留的是一项对联营企业的投资（该项目由新的控股股东主导，A 公司仅保留决策参与权），则可按照《企业会计准则第 33号——合并财务报表（ 2014 年修订）》第五十条的规定，在丧失控制权之日对仍保留的剩余股权按公允价值重新计量，并将重新计量的差额计入当期合并报表层面的投资收益，而不仅仅是确认与被处置的权益相关的直接处置收益。在这种情况下，A公司对B公司的剩余股权投资应采用权益法核算，具体会计处理可参照问题 3-2-124“（丧失对子公司控制权但仍保留共同控制或重大影响的处理）” 所述原则处理，包括在合并报表层面对剩余股权进行权益法核算时，以该开发项目于处置日的公允价值为基础对其进行持续计量和成本结转。”

回答人：chenyiwei
在取得企业的控制权时，需考虑被收购方是否构成业务，构成业务的按企业合并准则处理，不构成业务的按资产收购处理。
但在丧失对子公司控制权时，在合并报表层面按合并报表准则处理，即处理原则并不因为该子公司本身是否构成业务而有所不同。唯一需要特殊考虑的是：该项处置本质上是否等同于处置该单一资产的特定可辨认部分，还是处置该项单一资产作为一个整体的可分割份额。
这种收购和处置交易的会计处理不对称的情况在实务中普遍存在。例如同一控制下的交易，转让方而言可以确认损益，但收购方只能按同一控制下合并处理。